最高法院刑事判決　　　　　　九十四年度台上字第五二七六號
　　上　訴　人　台灣高等法院台中分院檢察署檢察官
　　上　訴　人
　　即　被　告　乙○○
　　　　　　　　　　　　巷7弄.
　　　　　　　　甲○○
　　　　　　　　　　　　弄1號.
上列上訴人等因被告等偽造文書案件，不服台灣高等法院台中分
院中華民國九十一年十二月三十一日第二審判決（九十一年度上
訴字第一八五八號，起訴案號：台灣台中地方法院檢察署九十年
度偵字第四四０六號），提起上訴，本院判決如下：
    主  文
上訴駁回。
    理  由
按刑事訴訟法第三百七十七條規定，上訴於第三審法院，非以判
決違背法令為理由，不得為之。是提起第三審上訴，應以原判決
違背法令為理由，係屬法定要件。如果上訴理由狀並未依據卷內
訴訟資料，具體指摘原判決不適用何種法則或如何適用不當，或
所指摘原判決違法情事，顯與法律規定得為第三審上訴理由之違
法情形，不相適合時，均應認其上訴為違背法律上之程式，予以
駁回。本件檢察官上訴意旨略謂：原判決事實欄就變造與行使變
造之「邱盈章」國民身分證之時間前後認定不一致，且上訴人即
被告乙○○就何時交付變造之「邱盈章」國民身分證予上訴人即
被告甲○○乙節，於警詢與第一審審理中之供述亦不同，原判決
未予認定，有判決理由矛盾之違法云云。乙○○上訴意旨略以：
伊對於犯行均坦承不諱，且賠償被害人之損失，與被害人達成民
事和解，被害人亦表示諒宥，不再追究，足見犯罪後態度良好，
又未曾受有期徒刑以上刑之宣告，符合緩刑要件，請諭知緩刑，
以啟自新云云。甲○○上訴意旨略稱：依刑法第五十七條第五款
規定，科刑應審酌犯人之生活狀況。又依法院加強緩刑宣告實施
要點第二條第十款規定，法院對於符合緩刑要件者，如受刑之執
行，將使其生活陷入困境，宜認為以暫不執行為適當。伊於原審
已提出答辯狀陳明伊父親因腦出血住院治療，伊弟亦因椎間盤突
出手術及持續治療，無法外出工作，家中生計全靠伊，原審就此
部分隻字未提，顯未加審酌伊生活狀況即予論罪科刑，且對於所
提出之二紙診斷證明書漏未審酌，而未宣告緩刑，與上開規定有
悖，有判決不適用法則之違法云云。
惟查：原判決綜合全卷證資料，本於事實法院之推理作用，認定
乙○○、甲○○有其事實欄所載之犯行，因而撤銷第一審科刑之
判決，改判依牽連犯從一重論處其等共同連續行使偽造私文書罪
刑，已詳細說明其所憑之證據及認定之理由。檢察官上訴意旨對
原判決從一重論處且可上訴於第三審之連續行使偽造私文書罪部
分，並未指摘有何違背法令，徒就不得上訴第三審之牽連犯刑法
第二百十六條、第二百十二條之行使變造「邱盈章」國民身分證
部分為指摘，難謂已符合第三審上訴之法定要件。乙○○上訴意
旨僅以其犯罪後態度良好，符合緩刑要件，請求緩行云云為唯一
理由，而於原判決究竟如何違背法令，則無一語涉及。檢察官與
乙○○之上訴均屬違背法律上之程式，應予駁回。另量刑輕重，
係屬事實審法院得依職權自由裁量之事項，苟已斟酌刑法第五十
七條各款所列情狀而未逾越法定刑度，且無顯然失輕失重之情形
，即不得遽指為違法。本件原判決量處甲○○有期徒刑一年，已
詳為敘明其審酌甲○○一切情狀之理由，量定之刑罰亦無顯然失
輕或失重之情形，甲○○上訴意旨對原審量處之刑罰，亦未依據
卷內資料具體指摘有何違背法令或違反比例原則之情形，徒以原
判決未就刑法第五十七條各款所列情事及其提出之診斷書逐一敘
明，即指原判決有不適用法則之違法，依首開說明，自難認係適
法之第三審上訴理由。又緩刑之宣告，除應具備同法第七十四條
所定條件外，並須有可認為以暫不執行刑罰為適當之情形，始得
為之，亦屬法院裁判時得依職權自由裁量之事項，當事人不得以
原審未諭知緩刑指為違背法令。綜上所述，甲○○上訴意旨係對
原審採證認事職權之適法行使，或就原判決已說明事項任意指摘
，與法律規定得為第三審上訴理由之情形不相適合，其上訴亦屬
違背法律上之程式，亦應予駁回。原判決認乙○○、甲○○牽連
犯詐欺取財罪及行使變造國民身分證部分，核係屬刑事訴訟法第
三百七十六條第四款、第一款所列不得上訴於第三審法院之罪名
，牽連之偽造及行使偽造私文書重罪部分，其等二人之上訴既不
合法，無從為實體上審理，上開輕罪部分，自亦無從適用審判不
可分原則，併同為實體上審判，亦應從程序上予以駁回。
據上論結，應依刑事訴訟法第三百九十五條前段，判決如主文。
中　　華　　民　　國　九十四　年　　九　　月　二十二　日
                      最高法院刑事第十二庭
                          審判長法官  謝　俊　雄
                                法官  陳　世　雄
                                法官  蘇　振　堂
                                法官  吳　信　銘
                                法官  徐　文　亮
      本件正本證明與原本無異
                                      書  記  官
中　　華　　民　　國　九十四　年　　九　　月　二十七　日
                                                      Ｃ
